【裁判字號】    98,交抗,25
【裁判日期】    980120
【裁判案由】    聲明異議
【裁判全文】
臺灣高等法院臺中分院刑事裁定          98年度交抗字第25號
抗  告  人
即受處分人  甲○○
上列抗告人因違反道路交通管理處罰條例聲明異議案件，不服臺
灣台中地方法院中華民國97年12月10日所為裁定（97年度交聲字
第1394號）提起抗告，本院裁定如下：
      主  文
抗告駁回。
      理  由
一、本件原審法院駁回抗告人即受處分人甲○○（以下簡稱為抗
    告人）聲明異議之裁定意旨，詳如後附原審法院交通事件裁
    定書之記載，經本院審核結果，認其理由並無不合，應予維
    持，並引為附件。
二、本件抗告意旨略以：抗告人既未喝酒，為何要配合酒測；又
    抗告人要求警察帶伊至警察局，將配合一切該有的程序，而
    警察拒絕之，即要求抗告人在店內接受酒測，致抗告人必須
    要付出相當的代價，不但名譽受損、心靈受創、還必須支付
    龐大的金錢。原裁定謂警察是行使公權力，依法有權力、有
    憑據，而抗告人的說明是片面之詞，沒有依據，那大可調閱
    可作為憑證的錄影帶等相關證物、或是測謊來還真相，還我
    清白云云。
三、按汽車駕駛人，拒絕接受酒精濃度測試之檢定者，處6萬元
    罰鍰，並當場移置保管該汽車及吊銷該駕駛執照，且3年內
    不得考領駕駛執照，道路交通管理處罰條例第35條第4項前
    段、第67條第2項前段分別定有明文。又道路交通管理處罰
    條例第35條授權員警實行酒精濃度測試之規定，乃基於員警
    執行交通稽查勤務之必要性所設，員警固然不能毫無理由對
    路人實施酒測，然只要有事實足認駕駛人有酒駕可能性，其
    發動門檻即已足備。又警察對於已發生危害或依客觀合理判
    斷易生危害之交通工具，得予以攔停並採行下列措施：一要
    求駕駛人或乘客出示相關證件或查證其身分。二檢查引擎、
    車身號碼或其他足資識別之特徵。三要求駕駛人接受酒精濃
    度測試之檢定，警察職權行使法第8條著有明文。是員警依
    客觀合理判斷，自得對易生危害之交通工具實施攔停，並對
    駕駛人實施酒測，而所謂「依客觀合理判斷易生危害之交通
    工具」，基本上係依員警執法時自身之主觀認知判定。然如
    駕駛人認員警有何執行不當之情形時，為確保員警執行公務
    之正當性，及兼顧個別人民之權益，汽車駕駛人得於員警值
    勤之際，當場表示異議，惟員警若仍堅持實施酒測，汽車駕
    駛人則僅得要求員警提供書面紀錄，嗣後提起訴願及行政訴
    訟，不得拒絕接受酒精濃度測試檢定，以達維護社會大眾行
    的安全之公共利益。經查，本件抗告人於民國97年10月2日
    晚間10時10分許，騎乘車牌號碼EYP－141號輕型機車，行經
    彰化縣北斗鎮○○街3號前，進入快炒店，當時有喝酒等情
    ，業據抗告人於原審97年11月26日訊問筆錄坦承在卷（原審
    卷第14頁）。又，抗告人酒醉騎乘機車乙事，經證人即舉發
    本件交通違規事件之彰化縣警察局北斗分局員警謝健銘到庭
    證稱：「（有何跡證證明受處分人喝酒？）我們執行反攔檢
    勤務，因為前面斗中路有人執行酒測勤務，我們為了避免有
    人規避取締酒駕，所以在中興街執行反攔檢勤務，當時受處
    分人身上酒味很重，我在靠近受處分人時，有聞到酒味。當
    時我們有告訴受處分人，要他配合酒測，受處分人拒絕接受
    酒測包括抵制我們看到他的身份證件，當場和受處分人僵持
    壹個小時之後，才拿到受處分人的證件。受處分人連初步的
    檢測棒都不願配合。」等語（原審卷第15頁），是抗告人於
    抗告意旨辯稱伊沒有喝酒，並非實在，自不可採。又查，本
    件舉發警員確實觀察抗告人騎車動向後，懷疑抗告人有規避
    酒駕取締情形，並於快炒店攔查時，靠近抗告人之身體，進
    而發覺抗告人身上殘留酒味，呈現酒後駕車之跡象，遂對抗
    告人實行酒精濃度測試，則該員警對於抗告人實施酒測即非
    無正當之事實依據，抗告人自不得拒絕實行酒測。惟抗告人
    竟始終拒絕酒測，僅於警員製單告發時，要求員警帶其至警
    局，足見抗告人於舉發當場確有拒絕酒測情事，其要求員警
    帶其至警局，亦欠法律依據。本件抗告人酒駕並拒絕酒測違
    規事證已臻明確，自應依上開規定予以處罰。抗告人另聲請
    測謊或調閱相關錄影帶，其既未證明確有現場錄影帶存在，
    本院亦核無必要，自無實施測謊或調閱錄影帶之必要，附此
    敘明。原審認原處分機關以抗告人「拒絕接受酒精濃度測試
    之檢定」，裁處其罰鍰新臺幣6萬元，並吊銷駕駛執照，且3
    年內禁考，並無違誤，而裁定駁回其異議，核無不合，抗告
    人徒憑己見，恣意指摘原裁定不當，為無理由，應予駁回。
四、據上論斷，應依道路交通案件處理辦法第25條、第26條，刑
    事訴訟法第412條，裁定如主文。
中    華    民    國    98    年     1    月    20    日
            刑事第四庭    審判長法  官  洪   耀  宗
                                法  官  蔡 王 金 全
                                法  官  許   文  碩
上列正本證明與原本無異。
不得再抗告。
                                書記官  劉   玫  金
中    華    民    國    97    年    1     月    21    日


司法院資訊處製作；財團法人民間司法改革基金會備份。
